---
title: "Entrega 2"
author: "Luis Antonio Ortega Andrés"
---

# Extracción de cartas 

En este apartado definimos una serie de funciones cuyo objetivo es
familiarizarnos con la generación de números aleatorios en `R`. Además
utilizaremos dos funciones de `R` que nos permitirán recoger información sobre
un conjunto de datos.

* `hist`: Construye un histograma con los datos proporcionados.
* `summary`: Proporciona datos estadísticos, valor mínimo, media, moda, valor
  máximo y los cuartiles.

Comenzamos definiendo la función `CuatroAses`, que simula la acción de sacar
cartas de una baraja (con reemplazamiento), cuando se han extraído 4 ases, devuelve
el número de cartas que ha necesitado sacar. También existe un parámetro que
indica el número máximo de cartas que puede extraer, pudiendo ser el resultado
**no conseguido**.

```{r}
CuatroAses <- function(Mostrar = F, Maximo = 1000) {

  Extracciones <- 0
  Resultado <- 1:Maximo
  Ases <- c(0, 0, 0, 0)

  repeat{
    if (Maximo <= Extracciones) {
      if (Mostrar) {
        cat("No he podido obtener cuatro ases en ", Extracciones, "extracciones. \n")
      }

      return(list(E = NA, R = Resultado, Conseguido = F))
    }
    Extracciones <- Extracciones + 1
    SacoUna <- sample(52, 1)

    Resultado[Extracciones] <- SacoUna

    if (SacoUna %% 13 != 1) {
      next
    }
    Ases[(SacoUna - 1) %/% 13 + 1] <- 1

    if (sum(Ases) == 4) {
      break
    }
  }
  length(Resultado) <- Extracciones

  if (Mostrar) {
    cat("He necesitado ", Extracciones, " extracciones para obtener cuatro ases. \n")
  }

  return(list(E = Extracciones, R = Resultado, Conseguido = T))
}
```

Veamos que resultados obtenemos en las siguientes ejecuciones de prueba, en las
que probamos también la utilización de parámetros por defecto en las funciones.
```{r}
CuatroAses(, 10)
CuatroAses(T, 10)
CuatroAses()
CuatroAses(T)
```

La siguiente función nos permitirá replicar el experimento anterior un número
determinado de veces `n`, de forma que utilizaremos `summary` e `hist` para
interpretar los resultados obtenidos.

```{r}
DistriAses <- function(n = 5, Maximo = 1000) {
  Saco <- vector(length = n)
  for (i in 1:n) {
    Saco[i] <- CuatroAses(F, Maximo)$E
  }
  return(Saco)
}
```

Veamos esos resultados.

```{r}
res <- DistriAses(100)
summary(res)
hist(res)
```

Escribimos ahora una versión de `CuatroAses` donde no implementamos reemplazamiento.
Para ello generamos una permutación de las cartas de la baraja y la vamos recorriendo.


```{r}
CuatroAses.Sin <- function(Mostrar = F, Maximo = 1000) {

  Ases <- 0
  Resultado <- sample(52)

  for (i in 1:52) {
    if (Resultado[i] %% 13 != 1) {
      next
    }
    Ases <- Ases + 1
    if (Ases == 4) {
      break
    }
  }
  if (Mostrar) {
    cat("He necesitado ", i, " extracciones para obtener cuatro ases\n")
  }
  return(list(E = i, R = Resultado[1:i]))
}

DistriAses.Sin <- function(n = 5) {
  Saco <- vector(length = n)
  for (i in 1:n) {
    Saco[i] <- CuatroAses.Sin()$E
  }
  return(Saco)
}
```

Veamos que resultados obtenemos ahora.

```{r}
res <- DistriAses.Sin(100)
summary(res)
hist(res)
```

Podemos considerar una versión mas completa de la función donde asignamos a cada
carta su nombre.

```{r}
CuatroAses.Nombres <- function(Mostrar = F, Maximo = 1000) {

  Palos <- c("Oros", "Copas", "Espadas", "Bastos")
  Cartas <- c("As", "Dos", "Tres", "Cuatro", "Cinco", "Seis", "Siete", "Ocho", "Nueve", "Diez", "Sota", "Caballo", "Rey")
  Extracciones <- 0
  Resultado <- 1:Maximo
  Nombres <- 0
  Ases <- c(0, 0, 0, 0)

  repeat {
    Extracciones <- Extracciones + 1
    if (Maximo <= Extracciones) {
      if (Mostrar) {
        cat("No he podido obtener cuatro ases en ", Extracciones, "extracciones. \n")
      }
      return(list(E = NA, R = Resultado, N = Nombres, Conseguido = F))
    }
    SacoUna <- sample(52, 1)
    Resultado[Extracciones] <- SacoUna

    Palo <- ((SacoUna - 1) %/% 13) + 1
    Carta <- ((SacoUna - 1) %% 13) + 1

    Nombres[Extracciones] <- paste(Cartas[Carta], " de ", Palos[Palo])

    if (SacoUna %% 13 != 1) {
      next
    }

    Ases[(SacoUna - 1) %/% 13 + 1] <- 1

    if (sum(Ases) == 4) {
      break
    }
  }
  length(Resultado) <- Extracciones

  if (Mostrar) {
    cat("He necesitado ", Extracciones, " extracciones para obtener cuatro ases. \n")
  }
  return(list(E = NA, R = Resultado, N = Nombres, Conseguido = T))
}
```

Podemos ahora programar una función similar donde simulamos una serie de
lanzamientos de un dado, de forma que los valores obtenidos se van acumulando
buscando coincidir con un valor objetivo. En caso de pasarse del valor o no
alcanzarlo en el número máximo de lanzamientos permitidos, se considera un fracaso.

```{r}
TirarDados <- function(Objetivo = 10, Mostrar = F, Maximo = 1000) {

  # Inicializamos las variables
  Tiradas <- 0
  Resultado <- 1:Maximo
  Acumulado <- 0

  repeat{
    # Si supera el numero maximo de tiradas sin llegar al objetivo, revolvemos que no
    # lo ha conseguido

    if (Maximo <= Tiradas) {
      if (Mostrar) {
        cat("No he podido llegar al objetivo en ", Tiradas, " tiradas. \n")
      }

      return(list(E = NA, R = Resultado, Conseguido = F))
    }
    # Hacemos una nueva tirada
    Tiradas <- Tiradas + 1
    Tirada <- sample(6, 1)

    # Actualizamos los valores obtenidos
    Resultado[Tiradas] <- Tirada
    Acumulado <- Acumulado + Tirada

    # Si alcanzamos el objetivo devolvemos exito y todos los valores
    if (Acumulado == Objetivo) {
      if (Mostrar) {
        cat("He necesitado ", Tiradas, " tiradas para alcanzar el objetivo. \n")
      }
      length(Resultado) <- Tiradas
      return(list(E = Tiradas, R = Resultado, Conseguido = T))
    }
    # Si nos pasamos devolvemos que no lo hemos conseguido y el vector de tiradas
    if (Acumulado > Objetivo) {
      if (Mostrar) {
        cat("En ", Tiradas, " tiradas me he pasado del objetivo. \n")
      }
      length(Resultado) <- Tiradas
      return(list(E = Tiradas, R = Resultado, Conseguido = F))
    }
  }
}

Distri.Dados <- function(n = 5) {
  Saco <- vector(length = n)
  for (i in 1:n) {
    Saco[i] <- TirarDados(100)$E
  }
  return(Saco)
}
```

Veamos que resultados obtenemos en 2000 ejecuciones de buscar el valor 100.

```{r}
res <- Distri.Dados(2000)
summary(res)
hist(res)
```

# Función en Cuadrícula

En este apartado vemos ejemplos de construcción de cuadrículas utilizando la
distancia al origen de coordinadas.

```{r}
distancia.origen <- function(x, y) {
  puntos <- matrix(-1, length(x), length(y))
  for (i in 1:length(x)) {
    for (j in 1:length(y)) {
      puntos[i, j] <- sqrt(x[i]^2 + y[j]^2)
    }
  }
  return(puntos)
}
```

Podemos hacer uso de `outer` para simplificar la función y aumentar su
eficiencia.

```{r}
distancia.ORIGEN <- function(x, y) {
  outer(x, y, function(x, y) sqrt(x^2 + y^2))
}
```

Podemos hacer uso de `proc.time()` para medir los tiempos de ejecución y
comparar ambas soluciones.

```{r}
ptm <- proc.time()
a <- distancia.origen(1:20, -10:10)
proc.time() - ptm

ptm <- proc.time()
a <- distancia.ORIGEN(1:20, -10:10)
proc.time() - ptm
```

Utilizando a función `persp` podemos dibujar la malla que forma la cuadrícula.

```{r}
persp(distancia.ORIGEN(1:20, -10:10))
```

# Lista busqueda y entornos.


Segun la documentación oficial en <https://www.rdocumentation.org/packages/base/versions/3.6.2/topics/search>
la funcion search() devuelve una lista de paquetes y "Objetos de R".

```{r}
search()
```

`searchpaths()` devuelve una lista con las rutas de dichos paquetes.

```{r}
searchpaths()
```

Por ejemplo, en mi salida el 4 elemento de `search()` es `"package:graphics"`
Y en correspondiente en `searchpaths()` es `"/usr/lib/R/library/graphics/"` la ruta del paquete en mi instalación en Linux.

Con `ls()` podemos ver los datos y funciones que he definido.

```{r}
ls()
```



# Lectura de datos

Utilizamos el paquete `data.table` que podemos instalar con la siguiente orden
de R `install.packages("data.table")`

```{r}
library(data.table)
```

Utilizamos la función `fread` para ello.

```{r}
datos2 <- fread("http://www.ugr.es/local/andresgc/Datos2.txt")
datos1 <- fread("http://www.ugr.es/local/andresgc/Datos.txt")
```

Podríamos haberlos leído del archivo local utilizando `read.table` pero de esta
forma nos ahorramos añadirlo a la entrega.

```{r}
head(datos2)
```

# Análisis de datos

Además de `hist` y `summary`, la siguiente función también nos permite obtener
información de los datos, concretamente, utilizando `boxplot` podremos obtener
una representación gráfica con el mismo nombre de estos.

Probamos a construir el histograma de los datos correspondientes a la `Altura`
en `Datos2`.

```{r}
hist(datos2$Altura)
```

Obtenemos también los datos estadísticos.

```{r}
summary(datos2$Altura)
```

Veamos que podemos hacer con BoxPlot, comenzamos con una sencilla ejecución

```{r}
boxplot(datos2$Peso)
```

Podemos tocar los parámetros para obtener mejores resultados

```{r}
boxplot(datos2$Peso,
  main = "Peso en Datos2",
  xlab = "Peso en kg",
  col = "orange",
  border = "brown",
  horizontal = TRUE,
  notch = TRUE
)
```


Podemos construir la distribución normal que tenga la misma media y desviación típica que los datos que tenemos

```{r}
peso_norm <- rnorm(200, mean = mean(datos2$Peso, na.rm = TRUE), sd = sd(datos2$Peso, na.rm = TRUE))
```

Podemos pintar tanto el original como la nueva versión

```{r}
boxplot(datos2$Peso, peso_norm,
  main = "Multiples BoxPlot - Peso en Datos2",
  names = c("Original", "normal"),
  las = 2,
  col = c("orange", "red"),
  border = "brown",
  horizontal = TRUE,
  notch = TRUE
)
```



Podemos mostrar también todos los datos en un mismo boxplot

```{r}
boxplot(datos2$Peso, datos2$Altura, datos2$Edad,
  main = "Multiples BoxPlot - Peso, Altura y Edad",
  names = c("Peso", "Altura", "Edad"),
  las = 2,
  col = c("green", "red", "blue"),
  border = "brown",
  horizontal = TRUE,
  notch = TRUE
)
```

# Procesos no lineales 

Esta función genera dos listas de números
Ambas están sujetas a cierta aleatoriedad en su generación  e influyen una en la otra.
```{r}
dong1 <- function(numero = 100) {


  x <- vector(mode = "numeric", length = numero)
  y <- vector(mode = "numeric", length = numero)

  x[1] <- 1
  y[1] <- 1

  for (i in 2:numero) {
    if (sample(2, 1) == 2) {
      m <- 1
    } else {
      m <- -1
    }
    x[i] <- 0.5 * x[i - 1] + 0.5 * y[i - 1] + m
    y[i] <- -0.5 * x[i - 1] + 0.5 * y[i - 1] + m
  }
  return(list(x = x[2:numero], y = y[2:numero]))
}
dong1(100)
```

Podemos cambiar la función para alterar la función para elegir los valores iniciales

```{r}
dong1.alt <- function(numero = 100, x_ini = 1, y_ini = 1) {

  # Esta función genera dos listas de números
  # Ambas están sujetas a cierta aleatoriedad en su generacción
  # e influyen una en la otra.

  x <- vector(mode = "numeric", length = numero)
  y <- vector(mode = "numeric", length = numero)

  x[1] <- x_ini
  y[1] <- y_ini

  for (i in 2:numero) {
    if (sample(2, 1) == 2) {
      m <- 1
    } else {
      m <- -1
    }
    x[i] <- 0.5 * x[i - 1] + 0.5 * y[i - 1] + m
    y[i] <- -0.5 * x[i - 1] + 0.5 * y[i - 1] + m
  }
  return(list(x = x[2:numero], y = y[2:numero]))
}
```

```{r}
Inicio <- Sys.time()
a <- dong1.alt(1000, 2, 2)
Sys.time() - Inicio
```



Podemos aplicar a su vec la mejora de tiempo que se propone en el guion

```{r}
dong1.alt.t <- function(numero = 100, x_ini = 1, y_ini = 1) {

  # Esta función genera dos listas de números
  # Ambas están sujetas a cierta aleatoriedad en su generacción
  # e influyen una en la otra.

  x <- vector(mode = "numeric", length = numero)
  y <- vector(mode = "numeric", length = numero)
  m <- vector(mode = "numeric", length = numero)

  x[1] <- x_ini
  y[1] <- y_ini

  m <- sample(c(-1, 1), numero, T)

  for (i in 2:numero) {
    x[i] <- 0.5 * x[i - 1] + 0.5 * y[i - 1] + m[i]
    y[i] <- -0.5 * x[i - 1] + 0.5 * y[i - 1] + m[i]
  }
  return(list(x = x[2:numero], y = y[2:numero]))
}

Inicio <- Sys.time()
a <- dong1.alt.t(1000, 2, 2)
Sys.time() - Inicio
```

Los experimentos no reflejan una mejora en el tiempo (incluso empeora)

Podemos ampliar tambien el rango de valores donde se m

```{r}
dong1.alt.t.m <- function(numero = 100, x_ini = 1, y_ini = 1, m_range = 1) {

  # Esta función genera dos listas de números
  # Ambas están sujetas a cierta aleatoriedad en su generacción
  # e influyen una en la otra.

  x <- vector(mode = "numeric", length = numero)
  y <- vector(mode = "numeric", length = numero)
  m <- vector(mode = "numeric", length = numero)

  x[1] <- x_ini
  y[1] <- y_ini

  m <- sample(c(-m_range, m_range), numero, T)

  for (i in 2:numero) {
    x[i] <- 0.5 * x[i - 1] + 0.5 * y[i - 1] + m[i]
    y[i] <- -0.5 * x[i - 1] + 0.5 * y[i - 1] + m[i]
  }
  return(list(x = x[2:numero], y = y[2:numero]))
}
```

# Suma de potencias


Escribimos las funciones que hacen la suma de los cuadrados y los cubos
de los elementos del vector x

Devuelve el resultado en una lista

```{r}
sumpot <- function(x = NA) {
  return(list(cuadrados = sum(x^2), cubos = sum(x^3)))
}
```

Probamos la función

```{r}
sumpot(1:10)
```

Escribimos la versión de la misma función que hace la suma de las potencias que
le indiquemos

```{r}
sumpot <- function(x, potencias = 2:3) {
  L <- length(potencias)
  resultado <- vector("list", length = L)

  for (i in 1:L) {
    resultado[[i]] <- sum(x^potencias[i])
  }

  return(resultado)
}
```

```{r}
sumpot(1:10)
sumpot(1:10, c(3, 5, 7))
```
